【裁判字號】    90,訴,368
【裁判日期】    900919
【裁判案由】    偽造文書等
【裁判全文】
臺灣臺北地方法院刑事判決                            九十年度訴字第三六八號
    公  訴  人  臺灣臺北地方法院檢察署檢察官
    被      告  甲○○
右列被告因偽造文書等案件，經檢察官提起公訴（八十八年度偵字第二六四三０號）
，本院判決如左：
    主  文
甲○○共同連續行使偽造私文書，足以生損害於他人，處有期徒刑壹年。緩刑伍年。
附表所示偽造之署押拾玖枚均沒收。
    事  實
一、緣甲○○係乙○○之妹婿，乙○○於民國七十五年間購得臺北市○○街十三巷四
    號房屋及土地後，將該屋借與甲○○居住及經營米店使用。詎甲○○竟基於意圖
    為自己不法所有之概括犯意，（一）先於八十二年十月某日，擅自持乙○○託其
    保管之所有權狀及印鑑，盜用乙○○印鑑，偽造乙○○之署押，佯以乙○○名義
    為連帶保證人及抵押義務人，其本人則為債務人，書立抵押權設定契約書、授信
    約定書、切結書、承諾書等文件，向中國信託商業銀行（下稱中信銀行）行使，
    使中信銀行陷於錯誤，設定抵押權新台幣（下同）六百萬元及交付借款六百萬元
    ，足以生損害於乙○○及中信銀行。（二）又以同一方式，於八十三年十二月九
    日，轉向台北市第七信用合作社（下稱七信）設定抵押權一千二百萬元，於同年
    十二月十三日向七信借得二百萬元、八百萬元兩筆，且將前揭中信銀行借款清償
    完畢。此二筆借款嗣分別於八十五年十月一日、八十六年十一月十九日到期續展
    。甲○○並基於犯意聯絡，於八十六年十一月十九日，由自稱「廖淑貞」之真實
    姓名年籍不詳之成年女子冒名乙○○，共同辦理展期手續。（三）另於八十六年
    八月初，再向台北市第七信用合作社設定最高限額抵押新台幣一百八十萬元，實
    際借得一百五十萬元。（四）繼於八十七年七月二十七日，因七信與安泰商業銀
    行股份有限公司（下稱安泰銀行）合併，乃於八十七年八月六日，至安泰銀行辦
    理改貸手續，偽造乙○○為連帶保證人之約定書、切結書及借據三百五十萬元、
    八百萬元各一張，均足以生損害於乙○○及前開銀行。共計盜用乙○○之印文二
    十一枚、署押十九枚。（以上各次偽造之署押、盜用印文所在文件及數量均詳如
    附表所示）。嗣安泰銀行因甲○○無力償債，而於八十八年八月九日向臺灣臺北
    地方法院聲請拍賣抵押物，始為乙○○發覺查悉上情。
二、案經被害人乙○○訴請臺灣臺北地方法院檢察署檢察官偵查起訴。
    理  由
一、右揭事實，業據被告甲○○迭於偵審中坦承不諱，核與告訴人乙○○於偵查及本
    院審訊中指訴情節相符，被告向七信借款嗣與安泰銀行改貸之情，亦經證人即安
    泰銀行職員丁○○、丙○○於本院調查中到庭結證在卷（見本院九十年七月九日
    訊問筆錄），並有借款額度申請書二紙、抵押權設定契約書二紙、授信約定書五
    紙、承諾書二紙、切結書三紙、借據二紙及他項權利證明書、土地及建物登記謄
    本等影本附卷可稽，是被告之任意性自白經前開證據補強，應與事實相符，本件
    事證已臻明確，其犯行洵堪認定。
二、被告偽以乙○○名義為連帶保證人簽立相關貸款文件持向銀行辦理借款設定抵押
    權，使銀行陷於錯誤辦理借款行徑，自足以生損害於張雲蘭及各該銀行，核其所
    為，係犯刑法第二百十六條、第二百十條之行使偽造私文書罪及同法第三百三十
    九條第一項之詐欺取財罪。其盜用印文、偽造署押為偽造私文書之部分行為，偽
    造私文書之低度行為為行使之高度行為所吸收，均不另論罪。被告先後行使偽造
    私文書及詐欺犯行，時間緊接，罪名與犯罪構成要件相同，顯各係基於概括犯意
    為之，均應依刑法第五十六條連續犯之規定論以一罪，並加重其刑。再被告連續
    行使偽造私文書及詐欺取財二罪間，有方法目的之牽連犯關係，應依刑法第五十
    五條之規定，從較重之連續行使偽造私文書罪處斷。被告與自稱「廖淑貞」之成
    年女子間就八十六年十一月十九日向七信行使偽造私文書之犯行，有犯意聯絡、
    行為分擔，為共同正犯（公訴人誤載為八十七年八月六日向安泰銀行行使偽造私
    文書犯行，容有未合）。爰審酌被告係屬初犯、犯罪之動機、目的、手段、所生
    危害及犯後坦認犯行等一切情狀，量處如主文所示之刑示懲。末查，被告未曾受
    有期徒刑以上刑之宣告，有台灣高等法院檢察署刑案紀錄簡覆表乙件在卷可稽，
    其素行尚佳，犯後復坦承犯行，經此教訓後，應知警惕，當無再犯之虞，本院因
    認對其所宣告之刑，以暫不執行為適當，爰併予宣告緩刑五年，以啟自新。又附
    表所示偽造署押十九枚，均應依刑法第二百十九條宣告沒收之。至盜用之印文二
    十一枚，則無庸為沒收之諭知，附此敘明。
三、被告於八十二年十月間，偽以乙○○名義為連帶保證人及抵押義務人，向中國信
    託商業銀行設定抵押權部分，以及被告於八十三年十二月十三日、八十五年十月
    一日、八十六年八月一日、六日、八十六年十一月十九日、二十日之行使偽造私
    文書犯行，雖均未經公訴人起訴，然與已起訴經論罪科刑之部分有連續犯之裁判
    上一罪關係，基於審判不可分，本院自得一併審理，附此敘明。
據上論斷，應依刑事訴訟法第二百九十九條第一項前段、刑法第二十八條、第五十六
條、第二百十六條、第二百十條、第三百三十九條第一項，第七十四條第一款、第二
百十九條，判決如主文。
本案經檢察官蘇怡文到庭執行職務
中      華      民      國      九十      年      九      月    十九    日
                                      臺灣臺北地方法院刑事第四庭
                                          法  官   吳  定  亞
右正本證明與原本無異。
如不服本判決，應於判決送達後十日內，向本院提出上訴狀。
                                          書記官   巫  美  華
中      華      民      國      九十      年      九    月    二十一    日
附表
一、中國信託商業銀行：
    貸款已於八十三年十二月結清，所有資料業已銷毀，無從查明。
二、台北市第七信用合作社：
    （一）借款額度申請書偽造乙○○署押一枚、盜用印文一枚；八十三年十二月九
          日抵押權設定契約書盜用乙○○印文一枚；八十三年十二月十三日授信約
          定書偽造乙○○署押一枚、盜用印文一枚；切結書偽造乙○○署押一枚、
          盜用印文一枚、承諾書偽造乙○○署押一枚、盜用印文一枚。
    （二）八十六年八月一日承諾書偽造乙○○署押一枚、盜用印文一枚；八十六年
          八月六日授信約定書偽造乙○○署押一枚、盜用印文一枚；八十六年八月
          六日切結書偽造乙○○署押一枚、盜用印文一枚；借款額度申請書偽造張
          紅蘭署押三枚、盜用印文三枚；八十六年八月五日抵押權設定契約書盜用
          乙○○印文一枚；八十六年八月六日借據偽造乙○○署押一枚、盜用印文
          一枚。
    （三）八十五年十月一日授信約定書偽造乙○○署押一枚、盜用印文一枚；八十
          六年十一月十九日授信約定書偽造乙○○署押一枚、盜用印文一枚；八十
          六年十二月二十日授信約定書偽造乙○○署押一枚、盜用印文一枚。八十
          五年十月一日借據偽造乙○○署押一枚、盜用印文一枚；八十六年十二月
          二十日借據偽造乙○○署押一枚、盜用印文一枚。
三、安泰商業銀行：
    八十七年七月二十七日約定書偽造乙○○署押一枚、盜用印文一枚；八十七年八
    月六日切結書偽造乙○○署押一枚、盜用印文一枚；八十七年八月六日借據二紙
    偽造乙○○署押二枚、盜用印文二枚。
共計盜用印文二十一枚、署押十九枚。
附錄本案論罪科刑法條全文
刑法第二百一十六條
(行使偽造變造或登載不實之文書罪)
行使第二百十條至第二百十五條之文書者，依偽造、變造文書或登載不實事項或使登
載不實事項之規定處斷。
刑法第二百一十條
(偽造變造私文書罪)
偽造、變造私文書，足以生損害於公眾或他人者，處五年以下有期徒刑。
刑法第三百三十九條
(普通詐欺罪)
意圖為自己或第三人不法之所有，以詐術使人將本人或第三人之物交付者，處五年以
下有期徒刑、拘役或科或併科一千元以下罰金。
以前項方法得財產上不法之利益或使第三人得之者，亦同。
前二項之未遂犯罰之。


司法院資訊處製作；財團法人民間司法改革基金會備份。
